台灣台中地方法院刑事判決　　　　　　　　　　　　　九十一年度自字第四三九號
　　自　訴　人　丙○○
　　代　理　人　丁○○
　　被　　　告　甲○○
右列被告因恐嚇案件，經自訴人提起自訴，本院判決如左：
    主  文
甲○○無罪。
    理  由
一、自訴意旨略以：緣自訴人於民國（下同）九十一年二月十六日業已取得本院核發
    位於台中縣沙鹿鎮○○里○○鄰○○○街二四八號之權利移轉證明書，取得該不
    動產之所有權，惟因被告甲○○及其配偶余月娥拒不搬遷，並揚言若未給予新台
    幣（下同）五萬五千元，則將毀壞屋內附屬建物，自訴人乃在此脅迫情況下，無
    奈給付被告甲○○五萬五千元；嗣自訴人為撤銷此遭脅迫之意思表示欲取回該五
    萬五千元，乃於九十一年五月九日前往被告甲○○任職於台中縣沙鹿鎮○○○路
    五八三號之山真現炒店，與被告甲○○當面溝通，並當場表示撤銷先前因受脅迫
    而給付之五萬五千元，及請求返還該不當得利五萬五千元，詎被告甲○○竟當場
    揚言要毆打自訴人，致自訴人心生恐懼；因認被告甲○○涉有刑法第三百零五條
    之恐嚇危害安全罪嫌等語。
二、惟按犯罪事實應依證據認定之，無證據不得推定其犯罪事實；不能證明被告犯罪
    者，應諭知無罪之判決；刑事訴訟法第一百五十四條、第三百零一條第一項分別
    定有明文。又認定不利於被告之事實，須依積極證據，苟積極證據不足為不利於
    被告事實之認定時，即應為有利於被告之認定，更不必有何有利之證據。另告訴
    人之告訴，係以使被告受刑事訴追為目的，是其陳述是否與事實相符，仍應調查
    其他證據以資審認，最高法院三十年上字第八一六號判例及五十二年台上字第一
    三○○號著有判例可按。
三、自訴人認被告甲○○涉犯上開恐嚇危害安全罪嫌，無非以被告之妻余月娥曾於九
    十一年三月二十二日立具一紙收據，及自訴人曾於九十一年五月九日中午十二時
    三十分許，至台中縣沙鹿鎮○○○路八五三號山真現炒店與被告甲○○當面洽談
    還款事宜而錄製之錄音帶一捲及其譯文一份等為其主要論據，惟訊據被告甲○○
    則堅詞否認有何恐嚇自訴人之犯行，辯稱：伊妻所有之台中縣沙鹿鎮○○里○○
    鄰○○○街二四八號不動產在被法院拍賣前，自訴人曾找仲介人員乙○○至伊住
    處看房子，自訴人在觀看完畢後，有要求伊在自訴人拍得此房屋時留下美術燈、
    冰箱、辦公桌及書桌等物，雙方當場同意以七萬五千元補貼屋內裝潢費用而達成
    協議；但自訴人在標得該不動產後，又再與乙○○一同前來，並稱現金不足七萬
    五千元，要求降為五萬五千元，伊當時亦有同意，故自訴人乃於九十一年三月二
    十二日先給付五萬元後，再寫下尚欠五千元之欠條，並於同年三月二十六日始給
    付完畢；之後約隔一個月左右，自訴人卻帶同一名林姓友人至台中市伊工作之場
    所找伊，並告知伊房子已轉讓他人，要伊返還之前給付之五萬五千元，伊乃告訴
    自訴人倘自訴人能將先前預留之物品取回返還，伊亦將返還五萬五千元，惟自訴
    人因無法將該些物品返還，卻先後四次前往伊工作之場所找伊要錢，伊才會不勝
    其煩，因一時氣憤，在言談中說出一些氣話，但伊並無恐嚇自訴人之意思等語。
四、經查：（一）被告前揭自訴人曾邀同仲介人員乙○○至被告住處觀看房子，並就
    房屋內裝潢費用之補貼協議為七萬五千元，復降為五萬五千元等辯詞，核與證人
    乙○○於九十一年八月十六日本院審理時證述：「（問：有無帶過自訴人去看過
    被告福田北街二四八號的房子？）有，在福田北街二四八號被法院拍賣前，自訴
    人曾經找我一起去該處看過房子，當時甲○○也在場，自訴人是因為他想標購房
    子，他說沒有看過不敢買，才叫我帶他去。」、「被告當時有說之前有仲介去找
    他，說如果他們標到房子，願意以十五萬元給被告當作搬遷及補償裝潢費用，當
    天自訴人就告訴被告叫他以七萬五千元的價格，在他標得以後作為補償裝潢費用
    及屋內的一些設備，這個價錢是自訴人向被告提出的，當時被告有答應，自訴人
    也同意。」、「他們洽談中被告並沒有任何脅迫自訴人的行為。在自訴人拍賣標
    得該房屋以後，有限三天內要被告搬遷，但是被告說要自訴人先給付先前的約定
    七萬五千元，自訴人告訴我說他湊不到七萬五千元，要求我再向被告說可否降低
    金額，後來我打電話找被告說，叫被告來我家和自訴人當場說明白，於是我們三
    人在我家，自訴人及被告均答應以五萬五千元談成，當天自訴人就去領了五萬元
    說要放在我這裡轉交給被告，但是我當時有事情，所以我請他自己拿給被告，後
    來，我有前往被告家裡，正好自訴人也把錢拿來了，所以在自訴人交錢給被告時
    ，我有在場，並沒有任何爭執發生，都是出自個人意願。」等語相符，又依自訴
    人所提其給付被告及被告之妻余月娥五萬五千元時，所立具之收據載有：「茲收
    到丙○○先生補貼房屋室內裝潢費伍萬伍仟元整」等語，顯見自訴人支付該五萬
    五千元應係出於自訴人之自願，而非如自訴人所指係遭被告以脅迫之方式，逼使
    其交付五萬五千元予被告之妻余月娥收受，先予敘明。（二）次查，自訴人雖提
    出其與被告於九十一年五月九日中午十二時三十分許，在被告工作處所即台中縣
    沙鹿鎮○○○路五八三號山真現炒店談話時所錄製之錄音帶一捲及逐字譯文一份
    在卷足稽，然依渠等談話內容以觀，被告雖曾以台語發音對自訴人揚言：「我跟
    你（指自訴人）講，今晚到通仔那裡講，好嗎？來我朋友那裡講，那你意思要怎
    樣？如果你沒有理由，我要毆打你，不信你試試看！你爸抓狂你知否？」等語，
    惟被告所述該語是否即為恐嚇之詞，仍應探究該語之真義如何為辨；且按刑法第
    三百零五條恐嚇罪之成立，須被害人因加害人惡害之通知心生畏懼，而有不安全
    之感覺為要件；若被害人並未因之而生畏怖，即不足對其致生安全上之危險，尚
    難以該罪相繩。查被告當日所為上揭言詞，實係因自訴人於交付被告五萬五千元
    後，復將該不動產轉賣他人，不甘損失前已給付之裝潢補償費用，始多次前往被
    告工作處所，欲向被告要回該五萬五千元，此由被告於當日洽談過程中曾向丁○○表示：「無法處理，我就是這樣處理，你聽得懂意思。我一間賠了四、五百萬
    ，都沒有了，他（指自訴人）三不五時來，你（指丁○○）跟我講一句，看我有
    理、無理，一句話就好！」等語可證，是本於社會客觀經驗法則，自訴人既於拍
    得該不動產前，即出於自願與被告約定補償屋內之裝潢費用七萬五千元，嗣後復
    要求被告降為五萬五千元，被告均予應允，自訴人其後卻因個人因素將該不動產
    轉賣他人，而反悔之前給付被告之五萬五千元，主張係受被告脅迫而為給付，並
    多次前往被告工作處所，向被告要求返還，被告於不勝其擾下，一時氣憤，出言
    不遜，實乃人之常情；又參酌該語之真意，被告係邀同自訴人前往其友人住處洽
    談此事，倘自訴人所言不具道理而為一般人所不接受時，被告始欲毆打自訴人，
    究其真意，並查無恐嚇自訴人之意思；再依當日會談情狀，自訴人係偕同代理人
    丁○○一同前往，此業據自訴人及代理人丁○○自承在卷，且錄音帶中復有丁○○之聲音足證，被告當時之此項提議既不為自訴人所接受，則當無被告所預想之
    情形發生，被告亦無機會毆打自訴人，況自訴人當時亦非獨自一人與被告洽談，
    是縱被告當時確有恐嚇自訴人之意思，惟因自訴人身旁尚有體形魁梧之丁○○陪
    伴，依客觀情形，自訴人當不致因被告上揭言詞而致心生畏懼，是與刑法第三百
    零五條之恐嚇危害安全罪之構成要件尚屬有間。（三）綜上所述，本件被告縱有
    口出上開言語，然自訴人既未因此而心生畏懼，致生危害於安全，尚難以恐嚇罪
    繩之，此外，又查無其他證據足以證明被告有自訴人所指之恐嚇犯行，自應依法
    為被告無罪之諭知。
據上論斷，應依刑事訴訟法第三百四十三條、第三百零一條第一項，判決如主文。
中      華      民      國    九十一    年      八      月    二十三    日
                                      臺灣臺中地方法院刑事第六庭
                                          法  官  許  月  馨
右正本證明與原本無異。
如不服本判決應於送達後十日內向本院提出上訴狀。
                                          書記官
中      華      民      國    九十一    年      八      月    二十三    日
